【裁判字號】    89,交上易,809
【裁判日期】    890510
【裁判案由】    過失傷害
【裁判全文】
臺灣高等法院臺中分院刑事判決                  八十九年度交上易字第八○九號
    上  訴  人  臺灣彰化地方法院檢察署檢察官
    上 訴人 即
    被      告  乙○○
右上訴人等因被告過失傷害案件，不服台灣彰化地方法院八十七年度交易字第一四六
號中華民國八十六年六月十一日第一審判決（起訴案號：台灣彰化地方法院檢察署八
十七年度偵字第五九八三號）提起上訴，本院判決如左：
    主  文
原判決撤銷。
乙○○因過失傷害人，處有期徒刑伍月，如易科罰金，以參佰元折算一日。
    事  實
一、乙○○於民國（下同）八十七年四月二十五日下午四時五十五分許，駕駛其所有
    車牌號碼為ＰＷ－八九三○號之自用小客車，沿彰化縣和美鎮道○路由南往北向
    伸港鄉之方向行駛，至道周路五八六號前之慢車道上，乙○○停車欲開啟駕駛座
    旁之車門（即左前門）下車時，應注意車外有無行人、車輛，並讓其先行。依當
    時情形，亦無不能注意之情形。詎乙○○竟疏未注意，即貿然開啟駕駛座旁之車
    門欲下車。適有丙○○（未戴安全帽）騎乘車牌號碼為ＫＩＡ－五八七號之重型
    機車同向自後駛來，煞閃不及，致所駕駛之機車腳踏板與乙○○前開汽車駕駛座
    旁之車門發生擦撞，除乙○○之臉部受有撕裂傷外，丙○○亦因而人車倒地，並
    受有頭部外傷併腦挫傷與右側凹陷性骨折等普通傷害，其右側視神經功能及左側
    嗅神經功能並因而永久性降低。
二、案經被害人丙○○訴請彰化縣警察局和美分局報請台灣彰化地方法院檢察署檢察
    官偵查起訴。
    理  由
一、訊據被告乙○○雖坦承其於八十七年四月二十五日下午四時五十五分許，有將其
    正沿彰化縣和美鎮道○路由南往北方向駕駛，車牌號碼為ＰＷ－八九三○號之自
    用小客車，停在道周路五八六號前之慢車道上，並直承當時確有丙○○騎乘車牌
    號碼為ＫＩＡ－五八七號之重型機車同向自後駛來，與伊之前開汽車發生碰撞，
    致丙○○人車倒地，因而受傷，惟被告乙○○矢口否認有何犯罪情事，辯稱：車
    禍發生時，伊係坐在駕駛座上寫字，並未開啟車門，本件車禍實係告訴人丙○○
    駕車不慎撞及伊之汽車而發生，伊並無過失，應不為罪云云。
二、第查，本件被告之前開犯罪事實，業據被害人丙○○指訴甚詳，並有彰化縣警察
    局道路交通事故調查報告表附卷可稽。證人即當時處理本件車禍之警員黃裕銜於
    偵查中及原審亦證稱：「我到現場時，雙方都已不在現場」、「我到道周醫院問
    乙○○，他說當時車子停在路邊，打開車門人下來時，即被由後而來騎機車之丙
    ○○撞上，當時我有問他打開車門前有無看後面有無來車，他說當時他沒注意」
    、「（當時）小客車駕駛座車門內凹很嚴重，而機車車頭撞毀」（以上見偵查卷
    第二十八頁）、「是許員（即被告）之車內部車門飾板被撞，非車外之板金，當
    時車門（是）打開的」（見原審卷四十九頁）等語，堪證本件告訴人之指訴非虛
    。雖本件被告於原審中請求訊問之證人楊雯綾證稱：「當時乙○○坐在駕駛座上
    ，扒在門上寫字」、「我在外面看乙○○在寫單子，未注意被害人如何撞的」等
    語（以上見原審卷二十五頁），而證人楊忠憲亦證稱：被告前開汽車於八十七年
    四月底至其經營之汽車修護廠修理時，該車之前門及左前葉部分有受損，車門內
    並未受損云云（以上見原審卷九十六頁）。惟證人楊雯綾與楊忠憲亦分別證稱：
    「沒看到開車門，因沒注意，故無法確定」、「無法判斷（門是打開前或打開後
    才受撞擊），打開或關閉都有可能造成同樣之凹陷」等語（均見同上筆錄），是
    已難依其等之證詞，作為有利被告之認定。況依附卷之道路交通事故調查報告表
    所繪現場圖顯示，本件被告所駕駛車牌號碼為ＰＷ－八九三○號之自用小客車在
    道周路五八六號前慢車道上之停車位置，其車頭較偏向騎樓，車尾則較偏向快車
    道。故如有他人駕駛機車從後駛來而與上開汽車發生碰撞，衡情應會撞及汽車之
    車尾，豈會如被告於原審所辯，先直行再轉彎撞擊汽車之車門，致人在車內之被
    告臉部亦受撕裂傷？綜合上情，本院認警員黃裕銜之證詞為可採信。本件車禍應
    係被告於前開時、地停車開啟駕駛座旁之車門（即左前門）欲下車時，未注意車
    外有無行人、車輛，並讓其先行，即貿然開啟駕駛座旁之車門下車，適丙○○（
    未戴安全帽）騎乘車牌號碼為ＫＩＡ－五八七號之重型機車同向自後駛來，煞閃
    不及，致所駕駛之機車腳踏板與乙○○前開汽車駕駛座旁之車門發生擦撞而發生
    。被告前開所辯，無非係飾卸之詞，不足採信。按汽車於停車向外開啟時，應注
    意行人、車輛，並讓其先行，此於道路交通安全規則第一百十二條第一項第十五
    款定有明文。本件被告有考領汽車駕駛執照，對此規定自不能推稱不知。而在本
    件車禍發生之時，經查被告並無不能注意之情形，詎其並未注意以致肇事，自難
    辭過失責任。而本件告訴人因此車禍而受有頭部外傷併腦挫傷與右側凹陷性骨折
    等普通傷害，其右側視神經功能及左側嗅神經功能並因而永久性降低，並有國軍
    八○三總醫院診斷證明書（附於警卷）與三軍總醫院八十八年五月六日善利字第
    ○五一五○號函（見原審卷一百頁）附卷可稽。堪認告訴人因本件車禍受傷，與
    被告之前開過失行為之間，亦存有相當之因果關係。事證明確，核被告所為，係
    觸犯刑法第二百八十四條第一項前段之普通傷害罪，其犯行堪以認定。
三、原審就被告前開所犯，予以論罪科刑，固非無見。惟按刑法第十條第四項第六款
    所謂其他於身體或健康有重大或不治之傷害，係指不合於前五款所列舉之重傷，
    始有其適用（最高法院五十四年台上字第四六○號判例參照）。而刑法第十條第
    一項第一款及第三款所稱之毀敗視能與嗅能，亦係指其視能與嗅能全部喪失而言
    。故如其視能與嗅能僅係減衰，並未完全毀敗，縱令此種減衰具有不治或難治之
    情形，亦不能認係重傷害（最高法院四十年台上字第七三號、二十五年度上字第
    四六八六號判例參照）。本件告訴人因此車禍所受頭部外傷併腦挫傷與右側凹陷
    性骨折等傷害，核屬普通傷害。其右側視神經功能及左側嗅神經功能雖有嚴重受
    損，惟其功能僅係永久性降低（見附卷之三軍總醫院八十八年五月六日善利字第
    ○五一五○號函），並非完全毀敗，依前開說明，自亦屬普通傷害，而非重傷害
    。原審變更起訴法條，認被告係犯刑法第二百八十四條第一項後段之過失重傷罪
    ，尚有未合。本見公訴人上訴，認原審量刑過輕，被告上訴否認犯罪，均求為改
    判，雖無理由，惟原審判決既有上開可議之處，自應由本院將原審判決撤銷，予
    以改判。爰審酌被告雖無前科，惟其過失行為對告訴人所造成之損害非輕，其於
    犯罪後又迄未與告訴人達成和解，賠償其所受之損害等一切犯罪情狀，仍量處有
    期徒刑五月，並諭知有期徒刑易科罰金之折算標準。
三、據上論斷應依刑事訴訟法第三百六十九條第一項前段、第三百六十四條、第二百
    九十九條第一項前段、刑法第二百八十四條第一項前段、第四十一條、罰金罰鍰
    提高標準條例第一條前段、第二條前段判決如主文。
本案經檢察官甲○○到庭執行職務。
中      華      民      國八十九    年      五    月     十       日
                                    台灣高等法院台中分院刑事第三庭
                                          審判長法  官  方  艤  駐
                                                法  官  劉  連  星
                                                法  官  廖  柏  基
右正本證明與原本無異。
不得上訴。
                                                書記官  柯  孟  伶
中      華      民      國    八十九     年      五       月    十一    日
附錄：本案論罪科刑法條全文
刑法第二百八十四條第一項前段
因過失傷害人者，處六月以下有期徒刑，拘役或五百元以下罰金。
                                                                        Ｆ


司法院資訊處製作；財團法人民間司法改革基金會備份。
